臺灣高雄地方法院民事裁定
110年度消債職聲免字第215號
聲　請　人　吳宜蓁00000000000000
　　　　　　　　　　00000000000000000000000000000000000
00000000000000000000000000000000000000000000000000000000
00000000000000000000000000000000000000000000000000
代　理　人　詹忠霖律師
相對人即債　臺灣土地銀行股份有限公司
權人　　　　　　　　000000000000000000000000000000000000
法定代理人　何英明　00000000
代　理　人　陳榮上　000000000000000000000000000000000000
相對人即債　國泰世華商業銀行股份有限公司
權人　　　　　　　　000000000000000000000000000000000000
法定代理人　郭明鑑　00000000
代　理　人　游豐維　000000000000000000000000000000000000
相對人即債　中國信託商業銀行股份有限公司
權人　　　　　　　　000000000000000000000000000000000000
0000000000000000000000000000000000000000000000000000000
法定代理人　利明献　00000000
　　　　　　　　　　000000000000000000000000
　　　　　　　　　　00000000000000000000000000000000000
相對人即債　台新國際商業銀行股份有限公司
權人　　　　　　　　00000000000000000000000000000000000
0000000000000000000000000000000000000000000000000000000
法定代理人　尚瑞強　00000000
　　　　　　　　　　000000000000000000000000
　　　　　　　　　　000000000000000000000000000000000000
相對人即債　遠東國際商業銀行股份有限公司
權人　　　　　　　　00000000000000000000000000000000000
00000000000000000000000000000000000000000000000000000000
法定代理人　周添財　00000000
　　　　　　　　　　000000000000000000000000
　　　　　　　　　　00000000000000000000000000000000
相對人即債　兆豐國際商業銀行股份有限公司
權人　　　　　　　　00000000000000000000000000000000000
法定代理人　張兆順　00000000
代　理　人　林勵之　00000000000000000000000000000000000
相對人即債　滙豐（台灣）商業銀行股份有限公司
權人　　　　　　　　000000000000000000000000000000000000
0000000000000000000000000000000000000000000000000000000
法定代理人　麥康裕　00000000
　　　　　　　　　　000000000000000000000000
　　　　　　　　　　00000000000000000000000000
相對人即債　台北富邦商業銀行股份有限公司
權人　　　　　　　　000000000000000000000000000000000000
法定代理人　程耀輝　00000000
　　　　　　　　　　000000000000000000000000
　　　　　　　　　　00000000000000000000000000000000000
相對人即債　板信商業銀行股份有限公司
權人　　　　　　　　000000000000000000000000000000000000
法定代理人　張明道　00000000
代　理　人　許瑋玲　000000000000000000000000000000000000
相對人即債　磊豐國際資產管理股份有限公司
權人　　　　　　　　00000000000000000000000000000000000
法定代理人　張司政　00000000
　　　　　　　　　　000000000000000000000000
　　　　　　　　　　00000000
相對人即債　良京實業股份有限公司
權人　　　　　　　　000000000000000000000000000000000000
法定代理人　平川秀一郎
　　　　　　　　　　00000000
　　　　　　　　　　000000000000000000000000
　　　　　　　　　　00000000
相對人即債　元大國際資產管理股份有限公司
權人　　　　　　　　00000000000000000000000000000000000
0000000000000000000000000000000000000000000000000000000
法定代理人　宋耀明　00000000
代　理　人　楊富傑　000000000000000000000000000000000000
相對人即債　仲信資融股份有限公司
權人　　　　　　　　000000000000000000000000000000000000
法定代理人　陳鳳龍　00000000
　　　　　　　　　　000000000000000000000000
　　　　　　　　　　00000000
相對人即債　新加坡商艾星國際有限公司台灣分公司
權人　　　　　　　　00000000000000000000000000000000000
法定代理人　曾慧雯　00000000
　　　　　　　　　　000000000000000000000000
　　　　　　　　　　000000000000000000000000000000000000
上列聲請人即債務人因消費者債務清理事件聲請免責，本院裁定
如下：
    主  文
聲請人即債務人吳宜蓁(原名：吳阿香)不予免責。
    理  由
一、本案基礎事實
　　查聲請人於民國109年2月4日聲請更生，經本院以109年度消
    債更字第122號裁定自109年10月20日開始更生程序，嗣因聲
    請人所提更生方案未經可決或認可，而於110年5月19日轉清
    算程序，經本院以110年度消債清字第117號裁定自110年7月
    21日開始清算程序，嗣因財產不敷清償相關債務及費用，本
    院乃於110年10月6日以110年度司執消債清字第121號裁定終
    結清算程序確定，而普通債權人未同意免責。
二、本件經本院裁定終結清算程序確定，依消費者債務清理條例
    第132條、第133條、第134條之規定，本院應就聲請人是否
    應予免責（即無前開條例第133條、第134條規定之要件）進
    行審理，茲說明如下：
　㈠消債條例第133條前段
　1.本院裁定開始清算程序後，聲請人之財產及所得
　　⑴聲請人的財產
　　　查聲請人名下無財產，惟自105年1月起領取遺屬年金，其
      中109年1月起，金額調高為新臺幣（下同）3772元，104
      车11月25日起每月領取勞工保險老年年金給付15111元，
      未領取其他社會補助、津貼等情，有稅務電子閘門財產所
      得調件明細表、低收入戶/中低收入戶/中低老年人生活津
      貼管理/身障者生活補助/單親家庭子女生活教育補助表、
      勞動部勞工保險局函、勞動部勞動力發展署高屏澎東分署
      函、高雄市政府都市發展局函在卷可資認定（見院卷第8-
      16頁、第25-27頁）。
　　⑵聲請人之所得
　　　查聲請人自承其無工作，目前以前開領取之年金及補助維
      持生活等語，並提出板橋江翠郵局帳戶、梓官區農會帳戶
      交易明細為佐（見院卷第59-60頁、第61-69頁）；因此依
      據目前調查所得客觀證據，堪認自110年7月21日開始清算
      程序起至111年2月16日調查期日止，以月為單位計算，聲
      請人所得（即前開領取之年金、給付）總額為151064元（
      見院卷第70頁計算表）。
　2.本院裁定開始清算程序後，聲請人之支出
　　⑴依衛福部社會司公告110、111年度高雄市最低生活費為133
      41元、14419元，依消債條例第64條之2第1項之規定，聲
      請人之最低生活費用應以前開高雄市每月最低生活費用金
      額1.2倍計算即16009、17303元做為計算基準數額。
　　⑵聲請人最低生活費
　　　查聲請人與其子租屋同住，其有分擔水電瓦斯費等情，業
      據聲請人陳明在卷（見院卷第59-60頁）；參酌前開說明
      ，聲請人之最低生活費即以前述金額16009元、17303元為
      計算基準。然聲請人主張其每月支出為15719元（見院卷
      第55頁），該金額顯低於前述計算基準，應可採認。堪認
      自110年7月21日開始清算程序起至111年2月16日調查期日
      止，以月為單位計算，聲請人支出最低生活費總額為1257
      52元（見院卷第70頁計算表）。
　3.本院裁定開始清算程序後，聲請人之所得餘額
　　依據上開證據，聲請人前開所得總額扣除個人最低生活費總
    額後，尚有餘額25312元（見院卷第70頁計算表）。
　㈡消債條例第133條後段
　　聲請人於聲請清算前2年期間，可處分所得總額每月18883元
    ，扣除個人必要生活費15719元後，尚有餘額3164元等情為
    聲請人所不爭執（見院卷第59頁），亦為本院109年度消債
    更字第122號裁定認定在案，則聲請人於聲請清算前2年期間
    所得餘額為75936元（計算式：3164×24=75936）；又普通債
    權人於清算程序中均未受償乙節，亦有110年度司執消債清
    字第121號裁定、債權表在卷可參（見院卷第2頁、司執消債
    清字卷第113-115頁）。可認聲請人於本院裁定開始清算程
    序後，其所得總額扣除個人最低生活費總額後仍有餘額，且
    普通債權人受分配總額（0元）低於聲請清算前2年期間之可
    處分所得餘額，應已符合消債條例第133條所規定不免責事
    由。
  ㈢消債條例第134條部分
　　查聲請人無出國紀錄，此有入出境查詢表在卷可參（見院卷
    第7）；又本院復查無聲請人有消債條例第134條所列其他各
    款應不免責事由，且債權人亦未提出聲請人有何符合消債條
    例第134條各款所規定之事證供本院參酌，故應認聲請人並
    無消債條例第134條所定不免責事由之存在。
　㈣消債條例第138條
　　本件債權發生原因為信用卡費、現金卡費、信用貸款等情，
    有債權表在卷可佐（見司執消債清卷第113-115頁），由此
    可認，本件債權非屬消債條例第138條所定事由，併予敘明
    。
三、綜上所述，聲請人既有消債條例第133 條不應免責之事由，
    復未經普通債權人全體同意其免責，揆諸首揭規定，本件聲
    請人應不免責，爰裁定如主文。
四、另債務人因消債條例第133 條之情形，受不免責之裁定確定
    後，繼續清償達該條規定之數額，且各普通債權人受償額均
    達其應受分配額時，依消債條例第141 條之規定，債務人得
    再聲請法院裁定免責。又法院為不免責之裁定確定後，債務
    人繼續清償債務，而各普通債權人受償額均達其債權額之20
    % 以上者，依消債條例第142 條規定，可再行聲請法院裁定
    免責，附此敘明。
中　　華　　民　　國　 111　　年　　2 　　月　　17　　日
              　　民事庭　　法　官　賴寶合
上為正本係照原本作成
如不服本裁定，應於裁定送達後10日內，以書狀向本院提出抗告
，並繳納抗告費新臺幣1千元
中　　華　　民　　國　 111　　年　　2 　　月　　17　　日
  　                        書記官　胡美儀
附錄
一、債務人繼續清償得聲請法院裁定免責之規定：
　　消費者債務清理條例第141條
　　債務人因第 133 條之情形，受不免責之裁定確定後，繼續
　　清償達該條規定之數額，且各普通債權人受償額均達其應受
　　分配額時，得聲請法院裁定免責。　　
    消費者債務清理條例第142條
　　法院為不免責或撤銷免責之裁定確定後，債務人繼續清償債
　　務，而各普通債權人受償額均達其債權額之 20% 以上者，
　　法院得依債務人之聲請裁定免責。
二、債務人嗣後聲請裁定免責時，須繼續清償各普通債權之最低
    應受分配額。